最高法院刑事判決　　　　　　九十四年度台上字第三０一七號
　　上　訴　人　甲○○
上列上訴人因違反槍砲彈藥刀械管制條例案件，不服台灣高等法
院中華民國九十三年十二月十五日第二審判決（九十三年度上訴
字第二九八二號，起訴案號：台灣桃園地方法院檢察署九十三年
度偵字第六五四四號），提起上訴，本院判決如下：
    主  文
原判決撤銷，發回台灣高等法院。
    理  由
本件原判決認定上訴人甲○○係設於花蓮縣吉安鄉○○村○○路
○段二十號「三軍英雄商行」之實際負責人，以零售玩具槍為業
，明知具有殺傷力之空氣槍，係槍砲彈藥刀械管制條例管制之槍
枝，並為管制進口之物品，猶意圖販賣營利，於民國九十三年三
月間某日，在上址以電腦連接美國金字塔公司之網頁，購入具殺
傷力如原判決附表（下稱附表）一所示空氣槍，連同不具殺傷力
之如附表二、三所示槍枝，意圖矇混過關，於同年三月二十八日
空運入境，並委由不知情飛運有限公司（下稱飛運公司）報關進
口。翌（二十九）日經財政部台北關稅局、內政部警政署航空警
察局人員，在桃園縣大園鄉中正機場華儲小盤貨區開箱查驗，發
現部分進口貨物型錄標示「NOT　TOY」，疑非單純之玩具槍，與
原申報內容不符，經送內政部警政署刑事警察局鑑定，確認該批
進口貨物夾藏具殺傷力如附表一所示之制式空氣槍等情。因而維
持第一審依牽連犯之例從一重論處上訴人未經許可，販賣空氣槍
罪刑之判決，並駁回上訴人在第二審之上訴。固非無見。
惟查：（一）有罪之判決書事實欄為適用法令之依據，應將法院
依職權認定與犯罪構成要件有關之事項，詳記於事實欄，然後於
理由內逐一說明其憑以認定之證據，使事實及理由兩相一致，方
為合法。倘事實記載與理由說明不相一致，即屬理由矛盾，自足
構成撤銷之原因。原判決主文及理由均認上訴人係未經許可，販
賣空氣槍。然其事實欄則未記載上開販賣槍枝之行為係未經許可
，其事實之記載與理由說明不相一致，自有判決理由矛盾之疏誤
。（二）有罪之判決書，對於被告有利之證據不採納者，應說明
其理由，為刑事訴訟法第三百十條第二款所明定。故有罪判決書
對於被告有利之證據，如不加採納，必須說明其不予採納之理由
，否則即難謂無判決不備理由之違誤。是事實審法院應於審判期
日就被告否認犯罪所為有利之辯解事項與證據，予以調查，而於
有罪判決理由內詳加論列，否則率行判決，即屬於法有違。上訴
人否認有犯罪之故意，辯稱：因誤解焦耳值之計算單位，自認所
訂購之上開玩具槍焦耳數不高應非管制物品，乃依循正常手續以
玩具槍名義報關進口，其主觀上確無犯罪之故意云云。經查上訴
人係以玩具槍之名義委託報關，有其報關委辦單所載：「貨品中
文名稱：玩具槍」在案（見偵查卷第五０頁）可稽，進口報單亦
載為：「TOY PELLET GUNS 」（見同上卷第五二、五七頁）；而
證人即財政部台北關稅局關務員鄧凱文證稱本案遭查扣之玩具槍
當初由上訴人委託報關行申報進口時，確已備齊一切報關進口所
需之文件；且查驗結果此批玩具槍枝之品名、數量與來源地與文
件上所述均屬正確（見原審卷第一二四頁、一二七頁）。另證人
陳淑芳即飛運公司進口部經理亦證稱：「報關後經電腦審核如果
是免驗、免審的貨品，出稅、繳稅後就可以領貨，如果是C2的廠
商，海關會審核文件，審核完之後如果沒有問題，就出稅、繳稅
、領貨；如果是C3的廠商，要經過實際的查驗貨物，然後再審核
估價，審核估價後，就出稅、繳稅。……本案貨物是依照這個流
程報關……我們把報關單相關資料輸入電腦傳輸給海關，海關會
自動區分並回覆我們以什麼程序進行報關程序。本件報關後海關
通知以C3程序進行報關（見一審卷第一一七至一二０頁），足證
以「玩具槍」名義報關進口時，必遭海關查驗，且須待查驗合格
後始得放行。則上訴人倘明知此等槍枝具相當殺傷力而意欲私運
進口，豈會仍以玩具槍名義報關進口？是上訴人所辯當時只是單
純訂購玩具槍並以完全合法透明之方式報關進口，尚非全然無據
。原判決徒以上開槍枝事後經主管機關之內政部警政署刑事警察
局鑑定結果，認部分具殺傷力，部分不具殺傷力，遽認其係明知
附表一部分所示空氣槍具殺傷力，猶連同不具殺傷力之如附表二
、三所示槍枝，意圖矇混過關。而就上開有利上訴人之證據未予
審究，復未說明摒棄不採之理由，顯有判決不備理由之違法。（
三）當事人聲請調查之證據，如與本案之待證事實無關緊要者，
事實審法院固可以裁定駁回，毋庸為無益之調查。若於事實確有
重要關係，而又非不易調查或不能調查者，則為明瞭案情起見，
自應盡職權能事踐行調查之程序，否則即屬應於審判期日調查之
證據而未予調查之違法。本件上訴人另辯稱：其向美國金字塔公
司購買上開玩具槍並付清款項後，該公司出具之裝箱清單亦係記
載「 TOY PELLET GUNS」，其確認上開槍枝均屬勿庸申請許可進
口之物品，乃持該裝箱清單以玩具槍名義報關進口，其確實不知
上開槍枝具殺傷力等語，並提裝箱清單影本聲請調查。經查上開
裝箱清單影本確係美國金字塔公司出具，且有「TOY PELLET GUN
S 」之記載（見原審卷第一一五頁），該證據苟經調查屬實，堪
認上訴人所辯上情非全無憑採，則上訴人是否明知上開槍枝具有
殺傷力而有犯罪之故意，即有疑義仍待調查釐清。乃原判決不僅
未說明上訴人以此裝箱清單為據，循正常方式報關進口，仍應認
其具有犯罪故意之理由，且率認該裝箱清單無調查之必要（見原
判決第九頁），難謂無查證未盡之違誤。上訴意旨執以指摘原判
決違法，非無理由，應認有撤銷發回更審之原因。原判決不另為
無罪諭知部分，基於審判不可分原則，應一併予以發回。又槍砲
彈藥刀械管制條例復於九十四年一月二十六日修正公布，更審時
併希注及之。
據上論結，應依刑事訴訟法第三百九十七條、第四百零一條，判
決如主文。
中　　華　　民　　國　九十四　年　　六　　月　　九　　日
                      最高法院刑事第三庭
                          審判長法官  紀　俊　乾
                                法官  黃　正　興
                                法官  劉　介　民
                                法官  陳　東　誥
                                法官  洪　明　輝
      本件正本證明與原本無異
                                      書  記  官
中　　華　　民　　國　九十四　年　　六　　月　 十三 　日
                                                  Ａ
